臺灣高等法院臺南分院刑事判決　　　　　九十一年度交上訴字第七五六號　Ｇ
　　　上　訴　人　臺灣臺南地方法院檢察署檢察官
　　　被　　　告　甲　○　○
右上訴人因被告公共危險等案件，不服臺灣臺南地方法院九十年度交訴字第四二九號
中華民國九十一年五月十日第一審判決（起訴案號：臺灣臺南地方法院檢察署九十年
度偵字第一二四四一號），提起上訴，本院判決如左：
      主      文
原判決撤銷。
甲○○因過失致人於死，處有期徒刑拾月；又駕駛動力交通工具肇事，致人死而逃逸
，處有期徒刑壹年肆月；應執行有期徒刑貳年。
      事      實
一、甲○○於民國（下同）九十年十月九日晚間，駕駛車牌號碼ＳＺ—二五三二號自
    用小客車，沿省道台一線公路，由台南縣新市鄉往六甲鄉方向（即由南往北方向
    ）行駛，而於同日晚間十時許，途經最高速限為時速七十公里，且設有閃光黃燈
    號誌之省道三一０公里三五０公尺之安全島缺口處（即台南縣善化鎮小新里三福
    化工廠前）時，理應注意行車速度依標誌之規定，且應注意汽車行駛至交岔路口
    ，其行進應遵守燈光號誌之指示，及閃光黃燈表示「警告」，車輛應減速接近，
    注意安全，小心通過，並應注意汽車行駛時，駕駛人應注意車前狀，並隨時採取
    必要之安全措施，又依當時雖係陰天、但該處夜間有照明、路面乾燥無缺陷、道
    路上未有任何障礙物、視距復屬良好等情形以觀，客觀上亦無不能注意之情事，
    其竟疏於注意車前狀況，且未減速接近，注意安全，即貿然以時速近一百公里之
    之速度超速通過該安全島缺口，以致不慎撞及自該安全島缺口，由東往西方向，
    徒步穿越前述省道之林莉娜，林莉娜遭撞擊後隨即飛跌在地，並因之受有頭部撞
    挫傷等傷害，且因顱內出血而當場傷重不治死亡；豈知甲○○肇事並致林莉娜死
    亡後，竟因心生害怕，而未下車採取任何救護措施，且未報警前來處理，隨即駕
    車逕自逃離現場。後經路過之駕駛人記下其車牌號碼向警方報案，而經警循線查
    悉上情。
二、案經臺灣臺南地方法院檢察署檢察官據報相驗後自動檢舉偵查起訴。
      理      由
一、右述犯罪事實，業據被告甲○○於原審及本院審理中坦白承認，核與證人即目睹
    本件車禍事發過程之朱正光於警訊時及偵查中所證述之情節相符，且有道路事故
    調查報告表一紙及交通事故現場蒐證照片十二張附卷可參。又被害人林莉娜因本
    件車禍，而當場傷重不治死亡，亦經臺灣臺南地方法院檢察署檢察官督同檢驗員
    相驗屬實，並製有勘驗筆錄、驗斷書、相驗屍體證明書各一份在卷足憑。
二、按行車速度，應依標誌之規定；且汽車行駛時，駕駛人應注意車前狀，並隨時採
    取必要之安全措施；又汽車行駛至交岔路口，其行進應遵守燈光號誌之指示，道
    路交通安全規則第九十三條第一項、第九十四條第三項及第一百零二條第一項第
    一款分別定有明文；另按閃光黃燈表示「警告」，車輛應減速接近，注意安全，
    小心通過，道路交通標誌標線號誌設置規則第二百十一條第一項第一款亦規定甚
    明。本件被告甲○○於前述時、地，駕車行經最高速限為時速七十公里，且設有
    閃光黃燈之路段時，理應注意前開道路交通安全規則，而案發當時雖係陰天、但
    該處夜間有照明、路面乾燥無缺陷、道路上未有任何障礙物、視距復屬良好等情
    ，則有上開道路交通事故調查報告表載明可考，據此判斷，客觀上亦無不能注意
    之情事，其竟疏於注意車前狀況，且未減速接近，注意安全，即貿然以時速近一
    百公里之之速度，超速通過該安全島缺口，以致不慎撞及自該安全島缺口，由東
    往西方向，徒步穿越前述省道之被害人林莉娜，並致被害人當場傷重不治死亡，
    是被告之前述駕車肇事行為，具有過失甚明。此外，本件被害人係因此次車禍，
    而當場傷重不治死亡，故被告之過失駕車肇事行為，與被害人之死亡結果間，具
    有相當因果關係，亦屬顯然。
三、又被告甲○○駕車撞及被害人林莉娜後，不僅未下車或留在現場處理善後事宜，
    且未打電話叫救護車前來救護被害人，更未報警前來現場調查處理，即駕車逕自
    逃離現場，幸經路過之駕駛人記下其車牌號碼向警方報案，而經警循線查獲，始
    查悉係被告所為，是本件被告尚有駕車肇事逃逸之行為，亦無疑義。從而，本件
    事證已甚明確，被告之過失致人於死及駕車肇事逃逸之公共危險犯行，應堪認定
    。
四、核被告甲○○所為，係犯刑法第二百七十六條第一項之普通過失致死罪及刑法第
    一百八十五條之四之駕車肇事逃逸罪。又其所犯上開二罪間，行為態樣不同，犯
    罪構成要件亦有差異，故應予分別論罪，併合處罰。
五、原審予以論罪科刑，並對被告就過失致人於死部分，量處有期徒刑拾月；另就駕
    駛動力交通工具肇事，致人死而逃逸部分，量處有期徒刑壹年肆月；並定應執行
    有期徒刑貳年，緩刑伍年，緩刑期內付保護管束，固非無見。惟查：本件被告甲
    ○○肇事並致林莉娜死亡後，並未下車採取任何救護措施，且未報警前來處理，
    隨即駕車逕自逃離現場，後經路過之駕駛人記下其車牌號碼向警方報案，而經警
    循線查悉上情，若本件未經路人記下車號報警，本件將永遠成為懸案而無法破案
    ，顯見被告行為可惡，且犯後又未與被害人家屬成立和解，原審竟將被告（按被
    告係九十年度遠東技術學院進修推廣部夜間部之進修學生）諭知緩刑，即有未洽
    。檢察官依告訴人之請求上訴，亦執此指摘原判決諭知緩刑不當，為有理由，自
    應由本院將原判決撤銷改判。並審酌被告之生活狀況、品行、智識程度，本件犯
    罪所生之危險、損害，以及如前所述，被告疏於注意車前狀況，且未減速接近，
    注意安全，即貿然以時速近一百公里之之速度超速通過該安全島缺口，應係本件
    車禍之肇事原因，其過失程度經核非屬輕微，且其過失駕駛行為，並造成被害人
    林莉娜死亡之嚴重後果，另被告肇事致被害人死亡後，竟未下車採取任何救護措
    施，且未報警前來處理，隨即駕車逕自逃離現場，其惡性非低，又被告肇事後至
    今仍未與被害人家屬，就民事賠償問題達成和解等一切情狀，量處如主文第二項
    所示之刑，並定其應執行之刑。
據上論斷，應依刑事訴訟法第三百六十九條第一項前段、第三百六十四條、第二百九
十九條第一項前段，刑法第二百七十六條第一項、刑法第一百八十五條之四、第五十
一條第五款，罰金罰鍰提高標準條例第一條前段，判決如主文。
本案經檢察官楊治宇到庭執行職務。
中    華    民    國      九十一      年      八      月        七      日
                                  臺灣高等法院臺南分院刑事第六庭
                                      審判長法官  楊    明    章
                                            法官  戴    勝    利
                                            法官  顏    基    典
右正本證明與原本無異。
駕車逃逸部分如不服本判決，應於判決送達後十日內向本院提出上訴狀，其未敘述理
由者並應於提出上訴狀後十日內向本院補提理由書（應附繕本)。
過失致死部分不得上訴。
                                      法院書記官  呂    嘉    文
中    華    民    國      九十一      年      八      月        八      日
附錄本判決論罪科刑法條：
刑法第一百八十五條之四
駕駛動力交通工具肇事，致人死傷而逃逸者，處六月以上五年以下有期徒刑。
刑法第二百七十六條第一項
因過失致人於死者，處二年以下有期徒刑、拘役或二千元以下罰金。
